【裁判字號】    98,上重更(一),34
【裁判日期】    981021
【裁判案由】    毒品危害防制條例
【裁判全文】
臺灣高等法院刑事判決            98年度上重更(一)字第34號
上  訴  人    丙○○
即  被  告
                        （
選任辯護人    王啟安律師
上列上訴人即被告因違反肅清煙毒條例案件，不服臺灣臺北地方
法院九十六年度重訴緝字第五號，中華民國九十七年十一月廿五
日第一審判決（起訴案號：臺灣臺北地方法院檢察署八十三年度
偵字第二五五六七號），提起上訴，經判決後由最高法院撤銷發
回，本院判決如下：
    主  文
原判決撤銷。
丙○○共同連續販賣毒品，處無期徒刑，褫奪公權終身。扣案之
海洛因磚肆塊（合計淨重壹仟肆佰貳拾肆點肆捌公克）均沒收銷
燬。扣案呼叫器壹只及未扣案新台幣陸拾伍萬元均沒收。
    事  實
一、丙○○於民國八十二年六月間在臺北市○○路四九二號開設
    福祿壽香店，且僱用甲○○（已因運輸毒品另為臺灣高等法
    院臺南分院以八十五年度上重更(四)字第三一０號判決判處無
    期徒刑確定）為其打雜員工。丙○○明知海洛因係肅清煙毒
    條例所規定之毒品（該條例現修正為毒品危害防制條例），
    竟意圖營利，與姓名年籍不詳，年約卅餘歲綽號「小馬」之
    成年男子共同基於販賣毒品之犯意聯絡，自不詳人士處以不
    詳價格販入不詳數量海洛因磚，藏置於丙○○在台北市○○
    路四九二號其所開設福祿壽香舖店內，二人以相同之呼叫器
    號碼00 -0000000號為聯繫，分覓買主銷售營利。「小馬」
    即於高雄地區向友人乙○○稱其有毒品，如乙○○居間，每
    售出一塊海洛因磚，會予二錢(約九公克)之海洛因酬謝，並
    留與丙○○相同之前揭呼叫器號碼轉303之聯絡方式予乙○○。適丁○○（販賣毒品罪，經台南高分院以八十四年度上
    重更(一)號判決，判處無期徒刑確定）欲販入大量毒品販售，
    乃經由姓名年籍不詳綽號「阿炮」之成年男子尋找貨源，「
    阿炮」與乙○○聯繫後，即由二人分別居間，引介丁○○向
    「小馬」購買毒品。於八十二年六月十六日晚間七時許，丁○○、「阿炮」、乙○○及「小馬」四人約在高雄縣岡山鎮
    「阿炮」友人住處交易，「小馬」先攜帶一塊海洛因磚到場
    ，經丁○○與「阿炮」當場試貨後，即以新台幣（下同）六
    十五萬元之價格，向「小馬」購買一大塊海洛因磚，且當場
    銀貨兩訖，並約以同價格翌日再交易四塊海洛因磚。因「小
    馬」身邊現貨不足四塊，於與乙○○於離去現場途中，即以
    電話告知丙○○，請丙○○速送四塊海洛因磚南下，丙○○
    乃於十七日上午七時許，自店內取四塊海洛因磚（淨重一四
    二四．四八公克），指示其香舖店員工甲○○旋即搭乘統聯
    客運，將該四塊海洛因磚運輸送往高雄國際飯店交「小馬」
    販售，並囑其車至台中休息站時，先行電話回報，俾丙○○
    得推算甲○○到達高雄時點，以聯絡「小馬」接貨。甲○○
    明知丙○○有販賣毒品，及矚其運送物品為即海洛因毒品，
    竟猶依其指示送往高雄國際飯店（本案涉犯運輸毒品罪，經
    台南高分院以八十五年度上重更(四)號判決，判處無期徒刑確
    定）。甲○○抵國際飯店門口，即見「小馬」已在場等候，
    二人旋於飯店門口搭乘計程車，前往高雄市○○路與乙○○
    會合，並將四塊海洛因磚放置乙○○XM-0546號車上。然因
    丁○○於十六日向「小馬」買受前開一塊海洛因磚後不久，
    即遭警查獲，乃供出十七日尚有四塊海洛因磚之交易，並配
    合警方查緝，警員循線埋伏，於同日下午二時卅分許，在大
    順路與鼎山街口逮捕乙○○及甲○○，並扣得上開毒品海洛
    因磚四塊，及甲○○所有供聯絡運送毒品之呼叫器一只，惟
    「小馬」乘隙逃逸，丙○○獲悉後亦潛逃。
二、案經臺灣高等法院臺南分院檢察署檢察官自動檢舉後移請臺
    灣臺北地方法院檢察署檢察官偵查起訴。
    理  由
壹、程序部分
一、證人甲○○所涉本案，於偵查中係與被告丙○○為同案被告
    ，惟前警、偵訊及於雲林地方法院八十二年度重訴字第二五
    號違反肅清煙毒條例案件，至其後上訴審或更審程序，因被
    告經通緝未到庭，甲○○均係就其被訴部分以被告身分所為
    之陳述，至其陳述有關本案被告部分，於該案雖均未以證人
    之身分具結作證，然既係在法官面前所為之陳述，原依刑事
    訴訟法第一百五十九條之一第一項，有証據能力，得為証據
    。且於本案原審及本院審理時，又均以證人身分傳喚到庭，
    並予公訴人、被告及其辯護人為交互詰會及對質機會，並已
    保障被告對質、詰問權，即無因其前於法官面前非以証人身
    分並未經具結，即排除其證據能力（最高法院九十六年台上
    字第三五二七號判決意旨參照）。另証人丁○○同與甲○○
    於前開案件，以被告身分於警、偵訊所為陳述，與其後於法
    官面前所為陳述均相一致，就於法官面前之陳述，同前開意
    旨，均得為証據，惟因其業於九十二年五月十日死亡，此有
    法務部戶役政連結作業系統表一件在卷可按，本案已無從傳
    証，而不能予當事人為詰問，附此敘明。至於證人乙○○迭
    經原審以證人之身分傳喚及拘提，均未到庭，現另案通緝中
    ，本院亦傳拘無著，然其先前於與甲○○同為被告之另案（
    即臺灣高等法院臺南分院八十五年度上重更(三)字第一四二號
    刑事案件）八十五年四月卅日訊問時，業已以證人之身分具
    結作證後而為陳述（該卷第六九頁背面、第七０頁），既經
    具結，以擔保其陳述，復係屬本案審判外向法官所為之陳述
    ，依刑事訴訟法第一百五十九條之一第一項之規定，仍有證
    據能力。
二、扣案之毒品海洛因磚四塊，經法務部調查局鑑定結果均呈海
    洛因成分，此有該局八十二年十二月廿七日之（82）陸字第
    82135068號檢驗通知書一件附卷可參（臺灣雲林地方法院八
    十二年度重訴字第二五號卷第一二五頁），因法務部調查局
    係受檢察官委託鑑定，且被告及其選任辯護人亦均不爭執法
    務部調查局檢驗通知書之證據能力，是法務部調查局上開檢
    驗通知書，自有證據能力。
貳、實體部分
一、訊據被告丙○○固坦承於八十二年六月間開設福祿壽香店，
    且有僱用友人甲○○從事打雜工作；惟否認有何指示甲○○
    攜帶扣案之四塊海洛因磚至高雄販賣予乙○○之犯行，並辯
    稱：扣案之四塊海洛因磚係甲○○於案發前一日告知其友人
    小馬寄放於其香舖店內，其知不能放店內，要甲○○速還，
    其未見到該海洛因磚，亦不知甲○○置於店內何處，其亦不
    識小馬或乙○○等人云云。
二、經查，被告涉犯多起販賣毒品罪嫌，自承於八十三年六月間
    尚未發布通緝前即潛逃海外，至八十九年間方偷渡返國（原
    審重訴緝卷(一)第一五一頁筆錄），然仍逃匿至九十六年六月
    三日方遭緝獲，此有緝獲筆錄、歸案証明及撤銷通緝書各一
    件在卷可按（同上卷第八、二八、四六頁）。就本案，被告
    於原審先後陳稱：甲○○非其員工，僅有時至其香舖店買金
    紙，因其曾提供八十一年毒品蜂蜜案及陳延昆販毒案之線索
    予警員，甲○○於報紙見我出事即改口供（原審卷(一)第二六
    頁訊問筆錄）。未雇用甲○○在店內做事，甲○○常至其店
    裡泡茶，於八十二年六月十六日晚上告知將友人寄放四塊海
    洛因放其香舖店內，其即要求甲○○拿走，至甲○○何時拿
    走其不知（同上卷第六三頁準備筆錄）。甲○○在店裡打工
    ，什麼都做，是半職，時間約自中午開始，每天工作約八小
    時，案發前幾個月開始工作，甲○○沒有我香舖倉庫鑰匙（
    同上卷第一三七頁反面審判筆錄）。於本院前審則供稱：我
    在地院不敢講是因為甲○○是半朋友半員工，來店內幫忙，
    我在原審剛開始說他只是朋友不是員工，實際上，他來幫忙
    做了三個月，他發生毒品事，事發前一天，他在我店內，他
    拿回來跟我說他朋友小馬寄他東西，那幾天小馬有打電話來
    ，我有接過，小馬打電話來找甲○○，十六日他打來，甲○○不在，小馬有交代叫甲○○回電給他並帶東西給他，我如
    果有罪，只是寄藏部分，我知道他放在我店內，隔幾天甲○○才拿還給他。甲○○拿東西到我店時，是第二天早上我開
    門讓他拿的，若我有罪應是寄藏。知道甲○○放店內是海洛
    因，那天是晚上，他回來時有說是小馬寄放（上重訴卷第三
    三頁反面～三四頁準備筆錄）。是被告(一)對與甲○○之關係
    ：先稱甲○○非其員工，僅係偶為消費之顧客；嗣稱係常來
    店內泡茶友人，又改稱為其半職員工。(二)對扣案四塊海洛因
    磚，先稱僅受甲○○告知其有將受寄友人之海洛因放置於店
    內，既稱甲○○無其店裡或倉庫之鑰匙，然又稱不知其何時
    放置、何時取走；嗣又改稱有接甲○○友人小馬來電，知小
    馬寄物而認寄藏毒品罪，然稱小馬十六日來電寄放，又稱隔
    幾日甲○○才取還，或是翌日即由其開門令甲○○至店內取
    還等情，前後矛盾不一，已見其閃避之情，且於本院所辯其
    不識「小馬」、不知甲○○將毒品放置店內何處或未曾見系
    爭毒品云云，既與其前供述不符，即均已不足採信。
三、又查，本案係丁○○經由綽號「阿炮」之陳明生居間介紹，
    再由乙○○帶同卅餘歲綽號「小馬」之成年男子，在八十二
    年六月十六日晚間七時許，在高雄縣岡山鎮「阿炮」友人住
    處，以六十五萬元（新台幣，下同）買受一塊九兩重之海洛
    因磚，經當場試貨後，並約於翌日再購買四塊海洛因磚，然
    因丁○○於交易後旋為警查獲，乃配合警方，依前約仍由「
    阿炮」出面聯繫，並改交易地點為橋頭鄉○○路、鼎山街口
    ，而當場經警查獲乙○○、甲○○，並於乙○○車上扣得四
    塊海洛因，「小馬」則乘隙逃逸等情，業經劉梗於警、偵及
    法院審理時均供証一致（雲警卷第一０頁；雲檢八二偵三六
    ０一卷第一一、一九頁；偵二八八二卷第一九、一五九、三
    一九頁；雲院重訴卷第二二、七一～七二、三０四反面～三
    ０五頁；南高分院上重更(一)卷八四頁、第一五七頁筆錄）。
    核與查獲員警林進程（雲檢偵二八八二卷第四０三頁筆錄）
    、吳金坤（南高分院上重更(一)卷第一０一頁筆錄）証述查獲
    經過均相符合；並與証人乙○○先後供証：扣案四塊海洛因
    是甲○○與綽號「小虎」（後坦認實係「小馬」，乃為警查
    獲作筆錄前與甲○○串供對「小馬」均改稱「小虎」）所有
    ，欲售予丁○○，經其從中媒介交易。是「小虎」留呼叫器
    號碼供聯絡洽購海洛因事宜，十六日晚間七時許已交易一塊
    ，今（指十七日）再預約交易即為警查獲（雲警卷第一～三
    頁筆錄）。四塊海洛因是「小虎」所有，前天其已介紹「阿
    炮」與之交易一次一大塊海洛因，其取得二錢海洛因為介紹
    費（雲檢八二偵二八八二卷第一九頁）；「小虎」是「小馬
    」，丁○○是經其引介向「小馬」買海洛因，六月十六日交
    易一塊海洛因，十七日那次交易時為警查獲，身上二包海洛
    因是「小馬」給的仲介費（同上卷第一九九頁）；無「小虎
    」之人，那是甲○○在警訊時要其稱「小馬」時都說是「小
    虎」，查獲當天是「小馬」叫甲○○拿東西下來，不認識甲○○與丁○○（同上卷第三二四頁筆錄）。其於偵查中並自
    書自白書一件，除陳明「阿炮」與其係分別為買賣雙方（買
    方丁○○，賣方「小馬」）之居間，十六日雙方已完成一塊
    海洛因六十五萬元之交易，及約十七日再為四塊海洛因之交
    易，暨親聞「小馬」稱其現貨不夠十七日交易之四塊，要叫
    人從台北送下等情（同上卷二七三～二八六頁）。及至法院
    審理則均供証：十六日其有陪「小馬」前往，是「阿炮」來
    電有人要買，其以電話聯絡「小馬」呼叫器，仲介「小馬」
    賣一塊海洛因予丁○○，十七日約見時遭查獲，自其車上扣
    得四塊海洛因（雲院重訴卷第二二、七二頁反面、三一四～
    三一五頁；南高分院上重訴一一四六卷第一四二頁筆錄）等
    情相符。至甲○○部分於更三審時，乙○○更以証人身分結
    証稱：其友人要買海洛因，其告知小馬，小馬告知臺北友人
    帶貨下來，約定在高雄交貨。六月十六日晚上七時許，小馬
    在岡山出來之省道以公用電話與臺北『阿ㄒ一ㄥ』（台語）
    聯絡要四塊海洛因....（南高分院上重更(三)一四二卷第六九
    頁背面～第七０頁筆錄）等語均相一致，並與警員於乙○○
    身上查扣二包約定報酬之海洛因相符，乙○○僅係居間人一
    情，可堪採信。是本案係丁○○經由「阿炮」與乙○○居間
    聯繫，十六日由「小馬」先販售一塊海洛因磚予丁○○，當
    場經丁○○及「阿炮」試海洛因純度後，即再約購四塊海洛
    因磚，「小馬」旋以電話與台北『阿ㄒ一ㄥ』聯絡要四塊海
    洛因磚，十七日即由甲○○自台北攜帶四塊海洛因磚至高雄
    國際飯店前交「小馬」，並即與「小馬」搭計程車與乙○○
    會合，於改乘乙○○之車至交易地點後，為警查獲甲○○、
    乙○○，並扣得四塊海洛因磚，然「小馬」乘隙逃逸等情，
    既經丁○○及乙○○自始供証一致，並與甲○○供証十七日
    送交毒品予「小馬」後至被查獲之過程；暨員警林進程、吳
    金坤結証查獲經過均相符合，自堪採認。而扣案四塊海洛因
    磚既因「小馬」以電話與台北『阿ㄒ一ㄥ』聯絡後，即由甲○○攜四塊海洛因磚送交「小馬」，則『阿ㄒ一ㄥ』為何人
    ？甲○○究係依何人指示攜四塊海洛因磚南下？
四、再查，証人甲○○對有關其持有送往高雄，嗣經扣案之四塊
    海洛因磚之始末，先後供稱：
    (一)先於警局初訊時，供稱扣案四塊海洛因磚係在基隆碼頭向
      綽號「弟弟」者購得，欲攜往高雄以每塊五十萬元（新台
      幣，下同）轉售予乙○○，轉售成功其可抽一成牟利（雲
      縣警卷第四頁調查筆錄）。旋於警、偵訊仍供稱：係幫綽
      號「弟弟」之老闆送海洛因，前計經手四次，第二次係於
      六月五日送至高雄予「小虎」，第三次在台北送予「小虎
      」，貨款均由對方直接與老闆接洽。本次是「小虎」對其
      說他本人要的，見面時說是他朋友乙○○在等，乙○○要
      的，結果乙○○說是另一人要的，又稱是「弟弟」說是「
      小虎」要的，叫我幫他拿（雲檢偵二九０六卷第六頁調查
      筆錄、第十四頁訊問筆錄）等語。嗣經其引導警方人員至
      基隆碼頭尋找並無「弟弟」之人，乃於偵查中供承：實係
      住台北市○○路四九二號一樓福祿壽香舖店老闆即被告丙○○在販賣，之前所稱「弟弟」是其胡亂說，前與乙○○
      所稱「小虎」係先串稱，實為「小馬」，係被告之朋友，
      其曾送海洛因二次予「小馬」，但未經手錢，均係由「小
      馬與被告聯絡，第一次約於五月底交付一塊，今第二次扣
      案四塊海洛因亦是被告要其帶給「小馬」等情（雲檢偵二
      八八二卷第一九三頁、第三二七頁訊問筆錄）。乃於偵查
      中供承指示其交付毒品者實為被告，且係交付予綽號「小
      馬」之人，而前所稱自綽號「弟弟」者購入或送交「小虎
      」均係謊稱等語，核與証人乙○○前揭於偵查中嗣亦改稱
      「小虎」係與甲○○串供，其聯絡者實為「小馬」等情相
      符，甲○○前雖供稱老闆綽號為「弟弟」，然既已釐清綽
      號「弟弟」、「小虎」均係故意以假綽號誤導偵查，「小
      虎」實為「小馬」，則其老闆實為被告，亦如前所述，而
      被告於本案先稱甲○○非其員工，嗣見無可抵賴而坦認甲○○為其員工，並自承十七日上午，係其開門由甲○○於
      店內取送毒品，則甲○○供稱實係受老闆即被告指示運送
      毒品等語，既與被告供承部分一致，並與常情相符，自可
      採信。
    (二)雖案至法院審理後，証人甲○○又改稱：無「弟弟」之人
      ，四塊海洛因磚是「小馬」留在香舖店內寄放（雲院重訴
      卷第二三頁筆錄）；「小馬」於五月間寄放，後其與「小
      馬」約送至高雄飯店交還，「小馬」稱要找朋友開車送其
      回台北，乃搭計程車與乙○○會合，「小馬」甫將海洛因
      放入乙○○之車內不久，即遭警查扣（同上卷第七三頁筆
      錄）；貨是「小馬」拿來店裡寄放，被告打電話要他拿回
      去，「小馬」稱不方便，要其送過去（同上卷第一五五頁
      筆錄）；海洛因是「小馬」放在店內，被告要其拿去還「
      小馬」，被告與「小馬」之前即認識，係朋友關係，八十
      二年六月十七日上午八時，被告叫其將東西拿去還給「小
      馬」，東西放在店裡後面倉庫，其自行取出。是前一天「
      小馬」打電話要其將東西帶交（同上卷第二０四頁筆錄）
      ；六月十六日其打電話通知「小馬」取貨，「小馬」稱不
      方便，要其帶下去，其即搭統聯客運帶往高雄（同上卷第
      三０三頁筆錄）。扣案四塊海洛因是其自台北帶至高雄交
      予「小馬」，乙○○是中盤商（南高分院上重訴卷第一四
      二頁反面筆錄）；坦承運輸毒品，但未販賣，當時在台北
      工作，是「小馬」寄放台北，要其帶至高雄交付（南高分
      院上重更(一)卷第五０頁反面筆錄）；「小馬」寄放時尚不
      知為毒品，嗣來電稱因急差南下，東西寄放，其打開看方
      知是毒品，乃告知被告，被告要其速還，嗣「小馬」來電
      要其幫帶至高雄，交付後「小馬」稱要叫人送其至車站坐
      車，竟即在現場被抓（同上卷第一五二頁筆錄）等語。
    (三)然至更二審，甲○○供陳：因老板（即指被告）有恐嚇其
      如說出，會對其家人不利，方供稱是「小馬」寄放，實係
      丙○○要其送交「小馬」，是六月十七日上午七、八時許
      ，在香舖店，丙○○要其交至高雄國際飯店，並要其搭統
      聯客運至台中時以電話告知，楊即可推算時間叫「小馬」
      在飯店等，故其到達時，「小馬」已在飯店門口等候，即
      逕搭計程車外出。其於六月十七日的前三天晚上十時許，
      曾見過「小馬」拿毒品至台北香舖店內交丙○○（南高分
      院上重更(二)卷第五三～五五頁筆錄）。前翻稱老闆丙○○
      不知情，係因丙○○恐嚇，將對家人不利，確是丙○○要
      其送交高雄「小馬」，如有虛偽願受死刑宣判（同上卷第
      六五頁筆錄）。本案是老闆（即被告丙○○）聯絡「小馬
      」，「小馬」有與乙○○聯絡，四塊海洛因是老闆在萬大
      路店內交付，其搭車南下被查獲，主謀是老闆，偵查時老
      闆有恐嚇其不可供出。老闆要其去國際飯店門口，「小馬
      」去過店裡故認得，老闆要其在台中休息時回電，並要其
      至高雄後直接至國際飯店有人等。本案僅係替老闆帶貨到
      高雄（南高分院上重更(三)卷第五七、七０頁筆錄）。其係
      遭丙○○利用運輸毒品；其係被老闆利用（南高分院上重
      更(四)卷第六五、九七頁筆錄）等語。
    是甲○○嗣既已說明其係因遭被告恐嚇將對其家人不利而為
    利於被告之翻稱，則其翻稱非受被告指示運送一節，已無足
    採，況其嗣後翻稱系爭四塊海洛因磚是「小馬」寄放，即依
    「小馬」請託帶往高雄，然同時又稱「小馬」係被告之友人
    ，且對究係其打電話予「小馬」？或被告打電話予「小馬」
    ？或「小馬」來電？或逕由被告面告要其南下交付？於同次
    供述即已先後反覆，顯係堆砌之詞，致前後不一。況如前述
    ，証人乙○○業已供証：前未曾見過甲○○，於十六日晚間
    ，親聞「小馬」以電話與台北『阿ㄒ一ㄥ』聯絡送四塊海洛
    因磚南下，於十七日上午即由甲○○陪同「小馬」攜來四塊
    海洛因磚會合一情，亦與被告前曾自承係其本人親接甲○○
    友人「小馬」來電相符。而被告被告丙○○之『鑫』字，復
    與「小馬」以電話聯絡台北『阿ㄒ一ㄥ』之『ㄒ一ㄥ』字同
    音，足認「小馬」於十六日晚間電話聯絡之台北『阿ㄒ一ㄥ
    』即為被告，而指示甲○○運送毒品至高雄者亦為被告無訛
    。
五、又依甲○○前揭供証，知被告有販售毒品，「小馬」係被告
    友人，曾見「小馬」來被告店內二、三次，其前曾為被告送
    交毒品予「小馬」有二次，二次均於六月（前稱一次於六月
    五日送至高雄，再次送至台北），又其均僅送交毒品，其他
    有關毒品交易之洽談或價金，其均未經手，均是由老闆即被
    告與「小馬」自行接洽等情，顯見被告與「小馬」關係密切
    。惟四塊海洛因磚數量及價值均甚為龐大，所涉刑責甚重，
    一般人如何可能允許「友人」隨便借放於自己店內？該友人
    亦不可能隨意將之放至於無關之他人店內？萬一遭警查獲，
    二人如何交代毒品來源而脫免刑責？又如被告係販售毒品予
    「小馬」，並由甲○○送交毒品，何以均未曾囑甲○○逕為
    收取販售價款？又証人乙○○供稱其聯絡「小馬」之呼叫器
    號碼00-0000000號轉303，亦經甲○○供稱「小馬」前開呼
    叫器號碼與被告呼叫器號碼相同（雲檢偵二八八二卷第三二
    七反面、三二八頁訊問筆錄），與毒販上、下手間，為防知
    貨源、轉售利得或防追緝，均不輕易將聯絡方式示人之常情
    不符，是除非同夥共犯，要無使用相同呼叫器號碼聯繫之理
    。參以，「小馬」於六月十六日與丁○○甫完成一塊海洛因
    磚之交易，身旁已無存貨，然仍可逕對翌日高達四塊海洛因
    磚及一塊以六十五萬元之價格交易，即予應允並逕電聯被告
    送貨，而毋須詢問被告有關毒品之價、量，均足認被告與「
    小馬」於本案係共同販賣毒品。乃被告前揭辯稱與本案毒品
    無涉、不識「小馬」云云，顯係飾卸之詞，要無足採。扣案
    之毒品四塊，經送法務部調查局鑑驗結果，確為第一級毒品
    海洛因（合計淨重一四二四．四八公克，純度百分之卅七．
    一三，純質淨重五二八．九一公克），此有該部檢驗通知書
    一件附卷可稽（雲院八二重訴二五卷第一二五頁），數量及
    價值甚為龐大，況於我國販賣海洛因，乃涉死刑、無期徒刑
    之重責，如非圖高利，何人願為？是本案四塊海洛因磚於購
    入之初，即顯為販賣而為，又按販賣毒品罪，不以販入後復
    行賣出為構成要件，祇須行為人以營利為目的，將毒品購入
    或賣出，有一於此，其犯罪即屬完成。是本案被告推由「小
    馬」於十六日販出一塊海洛因磚，得款六十五萬元完成交易
    ，固屬販賣既遂；而十七日四塊海洛因磚之交易，雖尚未交
    付、取款，然如前述，該四塊海洛因磚，既亦係為販賣而販
    入（無証據足認與原於「小馬」處，十六日販出之一塊海洛
    因係同次販入），於販入時，亦屬既遂。另十七日之交易，
    如前所述，係丁○○於遭警員查獲前即已議妥，非因警方誘
    捕方由丁○○佯購，當無礙前開販賣既遂之定認定，附此敘
    明。綜上，本案被告指示甲○○運送毒品交「小馬」，及與
    「小馬」共同販賣毒品犯行之事証，均臻明確，犯行洵堪認
    定，自應依法論科。
六、至甲○○於本案以証人身分結証，先於原審証稱：系爭海洛
    因磚原由小馬寄放在基隆，其應小馬請求去基隆取回，放置
    被告店裡，其告知被告後，被告說不能放在店裡，其方以手
    機聯絡小馬，拿去高雄。前改稱是受被告指示送往高雄，係
    為得因供出上游而以減刑等語。所陳「小馬」先寄放基隆，
    其再取回一節，已與其前供陳均不相同，且如「小馬」既原
    已寄放基隆，又何須再寄放予甲○○？況四塊海洛因磚之數
    量、體積非小，如已覓妥藏匿之處，要無再為多次搬運自遭
    曝光查緝之理。後於本院証稱：毒品是「小馬」寄放，被告
    知道後要其返還，其送至高雄交「小馬」後，因「小馬」稱
    要叫朋友帶其回去，方與「小馬」搭計程車，與乙○○會合
    ，然乙○○稱車子玻璃前一天破掉無法載送，旋渠即被逮捕
    。又稱：「小馬」說要帶其去車站坐車，在路邊遇到乙○○
    ，東西是否要交給乙○○其不清楚。搭計程車時還在其手上
    ，是因「小馬」說要叫朋友帶其去火車站，嗣是由其交「小
    馬」，「小馬」放在乙○○車上。案於更審時供述被告是主
    謀，是被告與「小馬」聯絡買賣事宜，其僅搬運，係為減刑
    ，及無法交待「小馬」是誰，但其案件亦未因供出被告而減
    刑。其無香舖店之鑰匙，十七日是其打電話給被告，叫被告
    開門，其入店內取毒品，被告不知毒品放在哪裡等語（本院
    九十八年九月九日審判筆錄）。既與前於其為被告之本案供
    述不同，且又稱是「小馬」要找朋友載其回台北，又稱「小
    馬」是要朋友載其至車站亦不相符，如若僅是要至車站，則
    渠二人既搭計程車，大可逕送甲○○至車站，何須大費周章
    再找友人？又其既已見應交付毒品之「小馬」，與「小馬」
    同車亦僅係要送其北返，則衡情見面時應即交付運送毒品予
    「小馬」，又何以毒品仍由其持有，至與乙○○會合，方交
    由「小馬」置乙○○車上？另甲○○前如供陳是「小馬」寄
    放，僅應「小馬」要求南送，均係供稱於十六日即與「小馬
    」聯繫於十七日南送，如若均與老闆被告無涉，則其於本院
    又証陳係於十七日上午七時即找被告開門取貨，顯亦與常情
    有違。至為獲減刑一說，甲○○迄未曾於其案件主張，至更
    四審，亦無一據為其得減刑之由，是証人甲○○於本案以証
    人身分於原審及本院所証，顯均係迴護被告之詞，要無足採
    。然其以証人身分，對前揭事涉被告是否涉案之重要事証，
    具結後猶為虛偽証述，所涉偽証罪嫌部分，自應由檢察官另
    為起訴究責，以杜証人任意胡稱，藐視司法，混淆真相及耗
    費司法資源並正司法威信。
七、惟按被告行為時之八十二年間，海洛因係肅清煙毒條例所規
    定之毒品；被告行為後，肅清煙毒條例業已於八十七年五月
    廿日修正公布為毒品危害防制條例，並於同年月廿二日生效
    施行。運輸、販賣海洛因之行為，於肅清煙毒條例第五條第
    一項之法定刑變更為死刑或無期徒刑；於毒品危害防制條例
    第四條第一項之法定刑除死刑、無期徒刑外，於處無期徒刑
    者，尚得併科新臺幣一千萬元以下之罰金。另毒品危害防制
    條例於九十二年七月九日再經修正，並於九十三年一月九日
    施行生效，該毒品危害防制條例第四條第一項之運輸、販賣
    第一級毒品罪，新舊法之法定刑度完全相同。故比較行為時
    之肅清煙毒條例與中間或裁判時之毒品危害防制條例結果，
    以肅清煙毒條例第五條第一項之法定刑度較輕，故依刑法第
    二條第一項前段規定，應適用被告行為時之肅清煙毒條例第
    五條第一項運輸、販賣毒品罪處斷，較有利於被告，先此敘
    明。另被告行為後，刑法於九十四年一月七日修正公布，九
    十五年七月一日施行，按刑法第二條第一項規定：「行為後
    法律有變更者，適用行為時之法律。但行為後之法律有利於
    行為人者，適用最有利於行為之法律」。而與本案相關之修
    正：(一)刑法第二十八條原規定「二人以上共同實施犯罪」，
    經修正為「二人以上共同實行犯罪」，雖縮小共犯範圍，然
    對本案被告與共犯間既有於犯意聯絡，且分擔實行犯行，比
    較新舊法之規定，行為後之新法並無較有利於被告。(二)又新
    修正刑法已廢除連續犯及牽連犯之規定，然比較修正前後，
    自以修正前連續犯及牽連犯均仍以一罪論，為有利被告。
八、核被告所為，係犯運輸及販賣煙毒海洛因之罪。被告運輸毒
    品部分犯行，與甲○○間；販賣毒品部分之犯行，與綽號「
    小馬」之成年男子間，各有犯意聯絡及行為分擔，均為共同
    正犯。被告運輸或販賣毒品海洛因，其持有海洛因之低度行
    為，為其運輸、販賣海洛因之高度行為所吸收，不另論罪；
    被告與「小馬」前後二次販賣毒品海洛因犯行，時間密接，
    犯罪構成要件相同，顯係基於概括犯意反覆為之，應依刑法
    修正前連續之規定，僅論以一罪，然因被告所犯販賣毒品罪
    之法定刑為死刑或無期徒刑，依刑法規定，均已不得加重其
    刑。又被告於十六日之販賣犯行，雖未經公訴人起訴，然如
    前述，既與已起訴十七日之販賣犯行為修正前連續犯之裁判
    上一罪關係，亦為原起訴效力所及，本院因得併予審判，附
    此敘明。而被告係為販賣毒品而指示甲○○運輸毒品，故所
    犯運輸與販賣毒品二罪，則有方法、結果之牽連關係，應依
    修正前牽連犯之規定，從一重之連續販賣毒品罪處斷。
九、原審據以論科，固非無見，惟依卷証資料，本案被告係與綽
    號「小馬」之人共同販賣，並係經由乙○○與綽號「阿炮」
    之人居間，販售予丁○○，原判決未詳為勾稽，逕認係販售
    予乙○○，復未對販售價格加以認定，或說明被告成立販賣
    罪行之依據，認定事實及理由均有未洽。被告仍執陳詞，空
    言否認犯罪上訴指摘，雖無理由，惟原判決既有可議，自屬
    無可維持，應由本院予以撤銷改判。爰審酌被告販賣之毒品
    海洛因，數量四塊，重達一四二四．四八公克，縱以純質淨
    重仍高達五二八．九一公克，影響所及，數以萬計，對於國
    家、社會所造成之危害甚鉅；並參酌被告曾因犯搶劫之重罪
    案件，遭原法院判處有期徒刑十四年，並與他罪刑合併定其
    執行刑為十五年（後減刑為九年四月），七十八年二月四日
    假釋出監，仍於假釋期間中，竟不思改過，猶涉犯本案之重
    罪，且犯後均否認犯行，飾詞矯辯，犯後態度不佳等一切情
    狀，乃量處無期徒刑，並依刑法第三十七條第一項規定宣告
    褫奪公權終身，以資懲儆。至扣案四塊毒品海洛因磚（淨重
    一四二四．四八公克），應依肅清煙毒條例第十二條前段規
    定諭知沒收並銷燬之。被告與「小馬」共同販賣一塊海洛因
    磚之毒品所得六十五萬元，及與「甲○○」共同運送毒品，
    甲○○所有供共同運送毒品聯絡所用之呼叫器一只，亦應併
    依肅清煙毒條例第十三條第一項之規定沒收之。另共同販賣
    四塊海洛因磚二百六十萬元部分，因尚未取得價款，又海洛
    因磚之包裝，甲○○先稱其另以紙包裝，嗣又稱究係塑膠袋
    裝或紙裝已不復記憶（雲院八二重訴二五卷三０三頁反面、
    台南高分院上重更(二)六八頁反面筆錄），鑑驗單位亦未書明
    其有包裝（雲院八二重訴二五卷一二五頁），本案復無照片
    或其他事証足徵該包裝現尚存在，乃均不予宣告沒收，附此
    敘明。
十、據上論斷，應依刑事訴訟法第三百六十九條第一項前段、第
    三百六十四條、第二百九十九條第一項前段，修正前肅清煙
    毒條例第五條第一項、第十二條前段、第十三條第一項，刑
    法第二條第一項前段、第十一條前段、第三十七條第一項，
    修正前刑法第二十八條、第五十五條、第五十六條，判決如
    主文。
本案經檢察官李叔芬到庭執行職務。
中    華    民    國   九十八   年   十   月   廿一   日
                  刑事第四庭審判長法  官  陳筱珮
                                  法  官  孫惠琳
                                  法  官  陳玉雲
以上正本證明與原本無異。
如不服本判決，應於收受送達後10日內向本院提出上訴書狀，其
未敘述上訴之理由者並得於提起上訴後10日內向本院補提理由書
（均須按他造當事人之人數附繕本）「切勿逕送上級法院」。
                                  書記官  陳思云
中    華    民    國    98    年    10    月    26    日
附錄：本案論罪科刑法條全文
肅清煙毒條例第5條
 販賣﹑運輸﹑製造毒品﹑鴉片或麻煙者，處死刑或無期徒刑。
販賣﹑運輸﹑製造抵癮物品或販賣﹑運輸罌粟種子者，處無期徒刑
或七年以上有期徒刑，得併科新臺幣二十萬元以下罰金。
販賣﹑運輸﹑製造專供製造或施用煙毒之器具者，處一年以上七年
以下有期徒刑，得併科新臺幣二十萬元以下罰金。
意圖製造鴉片而栽種罌粟者，處死刑或無期徒刑。


司法院資訊處製作；財團法人民間司法改革基金會備份。
